臺灣高雄地方法院刑事判決　　　　　　 96年度簡上字第551號
上　訴　人
即　被　告　丁○○
上列被告因詐欺案件，不服本院高雄簡易庭民國96年4 月30日96
年度簡字第406 號第一審簡易判決（聲請簡易判決處刑案號：95
年度偵字第29987 號），提起上訴及移送併案審理（臺灣嘉義地
方法院檢察署96年度偵字第7565號），本院管轄之第二審合議庭
判決如下：
    主  文
原判決撤銷。
丁○○幫助犯詐欺取財罪，處有期徒刑伍月，減為有期徒刑貳月
又拾伍日，如易科罰金，以銀元參佰元即新臺幣玖佰元折算壹日
。
    事  實
一、丁○○能預見一般取得他人金融帳戶使用之行徑，常與財產
    犯罪所需有密切關聯，可能係為掩飾不法犯行，避免有偵查
    犯罪權限之執法人員循線查緝，以確保犯罪所得之不法利益
    ，並掩人耳目，竟仍以縱有人以其提供之金融帳戶實施詐欺
    取財犯行，亦不違背其本意之幫助犯意，於民國95年5 月下
    旬至同年6 月3 日間某日，將其名下於93年3 月24日開戶之
    第一商業銀行林園分行（下稱第一銀行）帳號00000000000
    號帳戶及於85年4 月11日在台灣中小企業銀行大發分行（下
    稱台灣中小企業銀行）開立帳號00000000000 號帳戶之存摺
    、印章、提款卡及密碼紙等物，在不詳地點，提供予姓名年
    籍不詳之成年詐欺集團成員使用。嗣該詐欺集團所屬成年成
    員，即意圖為自己不法所有之詐欺取財概括犯意，先後於：
（一）95年6 月3 日下午某時，以帳號「ff88111@hotmail.com
      」電子郵件通知丙○○，詐稱其向「AC SHOPPING 」拍賣
      網站下標之LV包包已得標，使丙○○陷於錯誤，即於翌日
      上午9 時47分許，在台中市○區○○路與綏遠路口之全家
      便利商店內使用ATM 將新臺幣（下同）5,200 元匯入丁○○上揭帳戶後，旋遭詐欺集團提領一空，嗣因丙○○另收
      到真正得標通知電子郵件，始悉上情。
（二）95年6 月4 日晚上10時4 分許，自大陸地區某不詳地點，
      以帳號「hh88777@hotmail.com 」郵件帳號傳送電子郵件
      至乙○○之「evibaby922@yahoo.com.tw 」郵件帳號，對
      乙○○佯稱：「伊係乙○○甫在雅虎奇摩拍賣網站標得躍
      進動力激增器之賣家，因急於出國且短時間不會回國，如
      乙○○在95年6 月5 日上午10時前完成價金匯款，可給予
      優惠價7,200 元」云云，致乙○○陷於錯誤，於95年6 月
      5 日凌晨1 時12分許，在其位在嘉義市○○○路376 之
      124 號住處內，以網路轉帳之方式，轉帳7,200 元至上開
      丁○○所提供之上揭臺灣中小企業銀行帳戶內，嗣因乙○○發現遭詐騙報警，始查悉上情。
二、案經丙○○、乙○○訴由高雄縣政府警察局林園分局報請臺
    灣高雄地方法院檢察署檢察官聲請簡易判決處刑及嘉義市警
    察局第二分局報請臺灣嘉義地方法院檢察署檢察官移送併辦
    。
    理  由
一、證據能力意見：
    本件證人丙○○、乙○○於警詢及偵訊所述，係被告以外之
    人於審判外之陳述，另卷附金融交易明細紀錄、開戶資料等
    ，亦係審判外之書面陳述，均屬傳聞證據，惟公訴人及被告
    均同意作為審理證據，且本院斟酌證人所述，過程並無受不
    當外力之影響，至卷附金融交易明細紀錄、開戶資料等，則
    係金融機構依平日留存交易紀錄而印發之紀錄證明文書，並
    無顯不可信情形，適合作為本案之證據，是依刑事訴訟法第
    159 條之5 第1 項規定，認有證據能力。
二、訊據上訴人即被告丁○○固未爭執其開立使用上揭帳戶及本
    件被害人遭詐騙等節，然矢口否認有何幫助詐欺取財之犯行
    ，辯稱：伊分別因薪資入帳、購買基金而開設上揭臺灣中小
    企業銀行、第一銀行2 本帳戶，又帳戶平日置放機車置物箱
    中，於95年6 月初經銀行行員通知，始發現遺失遭人利用云
    云，經查：
（一）證人即被害人丙○○、乙○○於前揭時地遭不明人士以網
      路購物方式詐騙，分別將5,200 元、7,200 元匯入被告上
      開2 件帳戶乙節，業據證人丙○○、乙○○於警詢及偵訊
      中證述明確（見雄警卷第3 、4 頁、雄偵卷第28頁、嘉警
      卷第6 、7 頁），並有被告上開帳戶之開戶資料、交易明
      細紀錄（見雄偵卷第37至44頁、嘉警卷第11至14頁）及雅
      虎奇摩拍賣網頁列印資料（見雄偵卷第30至36頁）、雅虎
      、HOTMAIL 電子郵件信箱帳號IP位址查詢資料、APNIC 網
      站查詢IP位址畫面之列印資料（見嘉警卷第15至24頁）等
      在卷可稽，被告對證人被害事實亦不爭執，是證人丙○○
      、乙○○指陳遭人詐欺取財受有損害一節，自堪認為屬實
      。
（二）被告固以上開帳戶存摺、提款卡、密碼紙等物係經銀行行
      員通知，始悉已於不詳時間在機車置物箱內遺失為辯，惟
      倘若被告申設本件帳戶之目的均有正當使用用途，衡諸經
      驗法則，自當將存摺、印章分別妥適藏放，方屬合理，然
      如被告所稱，其於取得存摺等物後，卻將之隨意置於機車
      之置物箱內，而未加妥善保管，已與常理有悖。又被告之
      上開第一銀行帳戶於開戶後，直至95年6 月3 日前，僅於
      94 年12 月21日有結算交易餘額65元紀錄（見雄警卷第6
      頁），另被告之上開中小企銀帳戶自94年6 月21日起迄95
      年6 月4 日前，長達約1 年期間，並無任何交易紀錄，期
      間亦僅結餘75元（見雄偵卷第43、44頁），顯見被告有相
      當期間並未使用上開2 帳戶，故縱使被告為正常使用而開
      立帳戶，然於上開中止停用期間，既無任何交易紀錄可查
      ，而無經常使用之事實，結餘金額零頭亦無法以提款卡足
      額提領，被告竟仍將存摺、提款片甚至密碼紀錄等物長期
      置放於機車置物箱內四處遊走，嗣亦未能確知何時遺失，
      實殊難想像，其辯稱上開帳戶係保管於機車內不慎遺失，
      嗣後經警通知始行查覺云云，顯與常情未符，尚難採信。
（三）又詐騙集團亦當知社會上一般常人當發現其帳戶存摺、印
      章、提款卡、提款密碼等重要資料遺失或遭竊，將立即報
      警或向金融機構辦理掛失止付。故在此情形下，如詐騙集
      團係以拾獲或竊得之帳戶作為其等取得詐騙款項之帳戶者
      ，則在向他人詐欺，致使被害人將款項匯入該帳戶後，極
      有可能因帳戶所有人掛失止付而無法提領，則其等詐騙集
      團大費周章從事於犯罪行為且甘冒犯罪後遭追訴、處罰之
      風險，最後卻只能平白無故地替原帳戶所有人匯入金錢，
      自身卻無法獲致犯罪所得，殊非合理。換言之，從事此等
      財產犯罪之不法集團，若非能確信用以獲致匯款之帳戶所
      有人不會去報警或掛失止付，以確保其等能自由地使用該
      帳戶，則其等應不至於以該帳戶作為獲致被害人匯款之工
      具。再衡以被害人丙○○匯入款項至被告上開第一銀行帳
      戶後，隨即於當日即遭領取，此有上開帳戶交易明細附卷
      可憑，更足見該實施詐欺取財之行為人，於向被害人施用
      詐術後時，確有把握該帳戶不會被帳戶所有人掛失止付，
      是依上開所述，自難認詐欺集團成員會選擇以竊盜或侵占
      遺失物之方式，取得被告之上開帳戶加以使用。況被告於
      上開帳戶遺失後，均未有向金融機構或警察機關為掛失之
      行為，迨至被害人等遭詐欺後，上開2帳戶始於95年6 月5
      、9 日經警通報為警示帳戶，此有高雄縣政府警察局林園
      分局95年11月28日高縣林警偵字第0950017536號函（見嘉
      偵卷第16頁）、台灣中小企業銀行大發分行95年11月30日
      95大發字第00198 號函（見嘉偵卷第18、19頁）及第一銀
      行林園分行95年12月12日一林字第88號函暨檢附之交易明
      細紀錄（見雄偵卷第37至39頁）、財團法人金融聯合徵信
      中心通報案件紀錄資訊查詢（見本院簡上卷第17、18頁）
      在卷可佐，是而，被告確係於被害人遭詐騙前之不詳時地
      ，將上開帳戶存摺、提款卡及提款密碼提供予不詳詐欺集
      團成員使用，應可認定。
（四）又按金融帳戶係個人理財之工具，一般人向金融機構開設
      帳戶，並無任何法令之限制，只須提出身分證、印章即可
      辦理開戶，此為眾所週知之事實，則依一般人之社會生活
      經驗，苟見他人不自行申請開立帳戶而蒐集不特定人之帳
      戶使用，衡情應可知悉被蒐集之帳戶係被利用為與財產有
      關之犯罪工具。且近來利用人頭帳戶詐欺取財之犯罪類型
      層出不窮，該等犯罪多數均係利用人頭帳戶作為出入帳戶
      ，並經媒體廣為披載，被告係成年且智力成熟之人，對此
      應知之甚詳，竟仍提供自己帳戶供他人使用，足認被告確
      有幫助他人詐欺取財之不確定故意甚明。
（五）綜上所述，顯見被告上開所辯實係圖卸刑責之詞，應不足
      採，是其就該詐欺集團嗣後將被告提供之上開銀行帳戶供
      詐欺取財之用，並藉以方便取得贓款及掩飾其詐欺犯行不
      易遭人查緝，顯有預見之可能，且不違反被告之本意，是
      被告自有幫助該詐欺集團詐欺取財之未必故意，本件犯行
      洵堪認定，應依法論科。
三、論罪科刑
（一）查被告行為後，刑法第339 條第1 項得科以罰金刑部分，
      因刑法第33條第5 款、第67條、第68條等規定業經變更，
      並於95年7 月1 日施行，罰金刑之最低度刑，由銀元10元
      （前經提高10倍）即新臺幣30元提高為新臺幣1000元，且
      加（減）之最低數額亦由銀元1 元即新臺幣3 元，提高為
      新臺幣100 元；又刑法第41條易科罰金之規定亦經變更，
      並於上開期日施行，依修正前刑法第41條及修正前罰金罰
      鍰提高標準條例第2 條規定，犯最重本刑為5年 以下有期
      徒刑以下之刑之罪，而受6 個月以下有期徒刑或拘役之宣
      告者，得以銀元100 元即新臺幣300 元以上、銀元300 元
      即新臺幣900 元以下折算1 日，易科罰金，然依修正後刑
      法第41條之規定，則係得以新臺幣1000元、2000元、3000
      元折算1 日，易科罰金，玆經整體比較結果，裁判時法對
      被告並未較為有利，故依刑法第2 條第1 項規定，自應適
      用各該行為時法，亦即以修正前之刑法規定論斷罪責。至
      同日施行之刑法施行法第1 條之1 ，僅係規範如何將刑法
      分則罰金刑之單位由「銀元」轉換為「新臺幣」，未就各
      該分則之實際內涵加以變更；另刑法第28條及第30條之文
      字修正，並無關行為可罰性之變更，自均不生新舊法比較
      之問題，而應直接適用裁判時法，俱合先敘明。核該取得
      、持用上開帳戶之人，意圖為自己不法之所有，向告訴人
      施用詐術，並致使被害人因陷於錯誤而匯付款項入上開帳
      戶，所為係犯刑法第339 條第1 項之詐欺取財罪。惟被告
      單純提供帳戶予他人使用之行為，並不能逕與向被害人施
      以欺罔之詐術行為等視，且亦無證據證明被告有參與詐欺
      取財犯行之構成要件行為，是被告所為僅係對於他人遂行
      之詐欺取財犯行，資以助力，核其所為，係犯刑法第339
      條第1 項、第30條等規定之罪刑，並得減輕其刑。又被告
      提供上開台灣中小企業銀行帳戶予詐欺集團成員向乙○○
      行騙之犯行，雖未據原聲請簡易判決處刑一併認定，然乙○○受詐欺之被害事實（95年6 月5 日）與本件詐騙事實
      時間相近（同月3 日），業據認定如上，並有財團法人金
      融聯合徵信中心通報案件紀錄資訊1 紙可佐，應認被告係
      基於1 個幫助犯意，同時或緊接提供上開2 帳戶予他人遂
      行連續詐欺取財犯行，即與原聲請簡易判決處刑事實部分
      ，有實質上一罪之關係，本院自應一併審酌。
（二）原審認被告丁○○犯幫助詐欺取財罪證明確，因而適用刑
      段、刑法施行法第1 條之1 、廢止前罰金罰鍰提高標準條
      例第2 條等規定，並審酌被告將帳戶存摺、金融戶等物提
      供他人供犯罪使用，紊亂社會正常交易秩序，並使不法之
      徒藉此輕易於詐騙後取得財物，致檢警難以追緝，助長詐
      騙犯罪風氣，且犯後否認犯行，態度非佳，被害人丙○○
      遭騙之金額為5,200 元，及其犯罪之手段、動機、目的等
      其他一切情狀，量處有期徒刑3 月，並諭知如易科罰金以
      銀元300 元即新台幣900 元折算1 日。其認事用法，核無
      不合，量刑亦屬允當。惟查：
    1.被告另有提供台灣中小企業銀行帳戶供人使用致被害人康
      知行受騙匯款部分，與檢察官聲請簡易判決處刑部分，具
      有實質上一罪之關係，即為聲請簡易判決處刑效力所及，
      本院自應併予審理，原審未及審認，尚有未恰。
    2.被告本件犯罪時間係在民國96年4 月24日以前，且非中華
      民國96年犯罪減刑條例第3 條所列不予減刑之情形，應依
      該條例第2 條第1 項第3 款規定，減其刑期2 分之1 ，而
      該條例自96年7 月16日始施行，原審未及審酌適用該條例
      予以減刑，亦有未合。
    3.是以，本件被告上訴意旨否認犯罪，空言指摘原判決不當
      ，為無理由。惟原審判決既有上開瑕疵，自應由本院撤銷
      改判。爰審酌被告本身雖未實際參與詐欺取財犯行，但其
      提供帳戶供不法犯罪集團使用，不僅造成執法機關不易查
      緝犯罪行為人，嚴重危害社會治安，助長社會犯罪風氣，
      更造成被害人求償上之困難，惡性非輕，且犯後矢口否認
      犯行，態度非佳，惟念被害人2 人受騙金額分別為5,200
      元、7,200 元，損害金額非鉅，且被害人乙○○因及時報
      案凍結帳戶，而得以領回款項，另被告雖已當庭與被害人
      丙○○達成和解，但僅給付其中1,000 元，尚餘4200元並
      未賠償（見本院卷第79-4、79 -5 頁）等一切情狀，量處
      如主文所示之刑。又被告所為上開犯行，係在96年4 月24
      日以前，依中華民國96年罪犯減刑條例第2 條第1 項第3
      款規定，應將宣告刑減為二分之一，爰減如主文所示之刑
      ，另斟酌被告之智識程度及生活狀況，諭知易科罰金之折
      算標準。
據上論斷，應依刑事訴訟法第455 條之1 第1 項、第3 項、第
369 條第1 項前段、第364 條、第299 條第1 項前段，刑法第2
條第1 項、第339 條第1 項、第30條第1 項前段、第2 項，修正
前刑法第41條第1 項前段，修正前罰金罰鍰提高標準條例第2 條
，刑法施行法第1 條之1 ，中華民國96年罪犯減刑條例第2 條第
1 項第3 款、第7 條，判決如主文。
本案經檢察官甲○○到庭執行職務。
中　　華　　民　　國　　96　　年　　10　　月　　18　　日
                  刑事第十二庭  審判長  法　官
                                        法  官
                                        法  官
以上正本證明與原本無異。
本判決不得上訴。
中　　華　　民　　國　　96　　年　　10　　月　　18　　日
                                        書記官  李柏親
附錄本件論罪科刑法條
中華民國刑法第339條
（普通詐欺罪）
意圖為自己或第三人不法之所有，以詐術使人將本人或第三人之
物交付者，處5 年以下有期徒刑、拘役或科或併科1 千元以下罰
金。
以前項方法得財產上不法之利益或使第三人得之者，亦同。
前二項之未遂犯罰之。
